臺灣南投地方法院民事判決
110年度訴字第154號
原      告  莊麗珠    
被      告  鴻展工程行

法定代理人  陳亦雯    


上列當事人間返還借款等事件，本院於民國110年10月28日言詞
辯論終結，判決如下：
    主  文
被告應給付原告新臺幣參佰柒拾壹萬伍仟元，及其中新臺幣壹佰
貳拾肆萬元自民國一百一十年三月九日起、其餘新臺幣貳佰肆拾
柒萬伍仟元自民國一百一十年七月十四日起，均至清償日止，按
週年利率百分之五計算之利息。
原告其餘之訴駁回。
訴訟費用由被告負擔。
    事實及理由
一、被告經合法通知，未於言詞辯論期日到場，核無民事訴訟法
    第386條所列各款情形，爰依原告之聲請，由其一造辯論而
    為判決。
二、原告主張略以：
    原告因與被告法定代理人陳亦雯之岳母為友人，遂陸續借款
    給被告。被告前因積欠原告借款，遂簽發並交付如附表一所
    示發票日為民國109年5月31日、面額為新臺幣（下同）124
    萬元支票（下稱系爭支票）給原告，是兩造間具票據債權債
    務關係；系爭支票屆期後，經原告於110年3月9日提示時，
    遭以被告存款不足及拒絕往來戶為由退票而未獲付款，原告
    自得本於票款給付請求權向被告請求給付124萬元。又被告
    於如附表二所示時間，向原告借款如附表二所示金額，共計
    達247萬5,000元（下稱系爭借款），且均經原告以匯款方式
    將款項交付被告，是兩造間具消費借貸關係；系爭借款雖未
    約定返還期限，惟於起訴狀繕本送達被告之110年6月3日，
    即生催告返還效力，並於經1個月相當期限後之同年7月3日
    ，即生返還義務，原告自得本於借款返還請求權向被告請求
    給付247萬5,000元。被告迄今均未清償分毫，原告自得請求
    被告給付共計371萬5,000元。爰依票據及消費借貸之法律關
    係，提起本件訴訟，並聲明：被告應給付原告371萬5,000元
    ，及其中124萬元自109年6月1日起、其餘247萬5,000元自11
    0年7月3日起，均至清償日止，按週年利率百分之5計算之利
    息。
三、被告未於準備程序期日及言詞辯論期日到場，亦未提出任何
    書狀為聲明或陳述。
四、本院之判斷：
  ㈠按在票據上簽名者，依票上所載文義負責；發票人應照支票
    文義擔保支票之支付；執票人向支票債務人行使追索權時，
    得請求自為付款提示日起之利息，如無約定利率者，依年利
    6釐計算，為票據法第5條第1項、第126條、第133條所明定
    。
　㈡經查：
　⒈原告主張被告簽發並交付如附表一所示發票日為109年5月31
    日、面額為124萬元支票（即系爭支票）給其，是兩造間具
    票據債權債務關係；系爭支票屆期後，經原告於110年3月9
    日提示時，遭以被告存款不足及拒絕往來戶為由退票而未獲
    付款；被告迄今均未清償分毫等事實，業據原告提出與所述
    相符之系爭支票及退票理由單等影本為證（見本院卷第17至
    19頁），且經本院將記載有原告前開主張之起訴狀繕本、民
    事補正狀、民事陳報狀、準備準備程序筆錄影本送達予被告
    後，亦未見被告就原告主張之事實，有提出任何書狀或到庭
    為爭執，是原告上開主張，自堪採信為真實。
　⒉從而，原告基於票款給付請求權，請求被告給付124萬元票款
    ，自屬有據。原告另請求被告給付自提示日即110年3月9日
    起至清償日止，按週年利率百分之5計算之利息，未逾越前
    開法文所定利率即週年利率百分之6計算之利息，亦屬有據
    。
　㈢按稱消費借貸者，謂當事人一方移轉金錢或其他代替物之所
    有權於他方，而約定他方以種類、品質、數量相同之物返還
    之契約；又借用人應於約定期限內，返還與借用物種類、品
    質、數量相同之物，未定返還期限者，借用人得隨時返還，
    貸與人亦得定1個月以上之相當期限，催告返還；經債權人
    起訴而送達訴狀者，與催告有同一之效力，民法第474條第1
    項、第478條、第229條第2項後段定有明文。而所謂貸與人
    得定1個月以上之相當期限催告返還，非謂貸與人之催告必
    須定有期限，祇須貸與人有催告之事實，而催告後已逾1個
    月以上相當期限者，即認借用人有返還借用物之義務（最高
    法院73年度台抗字第413號裁定意旨參照）。遲延之債務，
    以支付金錢為標的者，債權人得請求依法定利率即週年利率
    百分之5計算之遲延利息，但約定利率較高者，仍從其約定
    利率；應付利息之債務，其利率未經約定，亦無法律可據者
    ，週年利率為百分之5，民法第233條第1項、第203條定有明
    文。
　㈣經查：
　⒈原告主張被告於如附表二所示時間，向原告借款如附表二所
    示金額，共計達247萬5,000元（即系爭借款），且均經原告
    以匯款方式將款項交付被告，是兩造間具消費借貸關係；系
    爭借款雖未約定返還期限，惟於起訴狀繕本送達被告，即生
    催告返還效力，並於經1個月相當期限後，即生返還義務；
    被告迄今均未清償分毫等事實，業有原告提出與所述相符之
    系爭借款之匯款回條聯為證（見本院卷第21至29頁），且有
    國泰世華商業銀行於110年9月24日函檢附被告帳戶之客戶基
    本資料查詢及交易往來明細（見本院卷第201至206頁）；並
    經本院將記載有原告前開主張之起訴狀繕本、民事補正狀、
    民事陳報狀、準備準備程序筆錄影本送達予被告後，亦未見
    被告就原告主張之事實，有提出任何書狀或到庭為爭執；從
    而，原告上開主張，自堪採信為真實。再者，本件起訴狀繕
    本係於110年6月3日寄存送達被告乙節，有送達回證可考（
    本院卷第97至99頁），依民事訴訟法第138條第2項規定於經
    10日後之同年月13日生送達效力，是系爭借款於起訴狀繕本
    生送達被告效力時之110年6月13日，始生催告返還效力，並
    於經1個月相當期限後之同年月7月13日，始生返還義務。
　⒉從而，原告基於借款返還請求權，請求被告返還247萬5,000
    元借款，及自返還期限翌日即110年7月14日起至清償日止，
    按週年利率百分之5計算之法定遲延利息，自屬有據。
　⒊至原告主張系爭借款於起訴狀繕本寄存送達被告之110年6月1
    3日，即生催告返還效力，並於經1個月相當期限之同年月7
    月3日，即生返還義務，得請求自返還期限即同年月7月3日
    起之法定遲延利息等等，未考量寄存送達須經10日始生送達
    效力，容有誤會，自非可採，是其逾前開範圍之（利息）請
    求，則屬無據。
五、綜上所述，原告本於票據及消費借貸之法律關係，請求被告
    應給付其371萬5,000元，及其中124萬元自110年3月9日起算
    、其餘247萬5,000元自110年7月14日起算，均至清償日止，
    按週年利率百分之5計算之利息，為有理由，應予准許；逾
    此範圍之請求，尚屬無據，應予駁回。
六、訴訟費用負擔之依據：民事訴訟法第79條。 
中    華    民    國   110    年    11    月    9     日
                  民事第二庭  法  官  葉峻石
以上正本係照原本作成。
如對本判決上訴，須於判決送達後20日內向本院提出上訴狀。如
委任律師提起上訴者，應一併繳納上訴審裁判費。
中    華    民    國   110    年    11    月    9     日
                              書記官  沈柏樺
附表一：
發票日 金額 （新臺幣） 票號 109年5月31日 124萬元 AQ0000000 

附表二：
編號 借款時間 金額 （新臺幣） 交付借款方式 1 109年1月13日  39萬6,000元 原告自其所有彰化銀行（帳號：0000-00-000000-00）匯款至被告所有之國泰世華銀行南投分行（帳號000000000000）之帳戶。 2 109年1月15日  60萬元 同上。 3 109年2月18日  30萬元 同上。 4 109年2月24日  57萬9,000元 同上。 5 109年3月2日  60萬元 同上。    247萬5,000元